最高法院刑事判決　　　　　　　　　　　　　　　　八十八年度台上字第九八七號
　　上　訴　人　甲○○
右上訴人因違反槍砲彈藥刀械管制條例案件，不服台灣高等法院中華民國八十七年十
一月二十五日第二審判決（八十七年度上訴字第四七五四號，起訴案號：台灣板橋地
方法院檢察署八十七年度偵字第一一九九三號），提起上訴，本院判決如左：
    主  文
原判決撤銷，發回台灣高等法院。
    理  由
本件原判決認定上訴人甲○○於民國八十二年六、七月間某日，在台北縣三重市某處
，向姓名年籍不詳綽號「阿俊」之男子，購得可發射子彈具有殺傷力之改造德製八厘
米玩具手槍三枝，購得後即將上開手槍裝於紅色手提袋內，藏置在台北縣三重市○○
街九十八巷二十一弄三十四號空屋內之木櫃中，未經許可而持有之。迄八十七年五月
二十九日下午二時許，經警借提因他案在監執行之上訴人外出調查，始在上址處所查
獲扣得上開改造玩具手槍三枝等情。因而維持第一審論處上訴人未經許可，無故持有
可發射子彈具有殺傷力之槍枝（累犯）罪刑之判決，駁回上訴人在第二審之上訴，固
非無見。
惟查(一)保安處分係對受處分人將來之危險性所為拘束其身體、自由等之處置，以達教
化與治療之目的，為刑罰之補充制度。本諸法治國家保障人權之原理及刑法之保護作
用，其法律規定之內容，應受比例原則之規範，使保安處分之宣告，與行為人所為行
為之嚴重性，行為人所表現之危險性，及對於行為人未來行為之期待性相當。槍砲彈
藥刀械管制條例第十九條第一項規定：「犯第七條、第八條、第十條、第十一條、第
十二條第一項至第三項、第十三條第一項至第三項之罪，經判處有期徒刑者，應於刑
之執行完畢或赦免後，令入勞動場所，強制工作，其期間為三年。」此項規定不問對
行為人有無預防矯治其社會危險性之必要，一律宣付強制工作三年，限制其中不具社
會危險性之受處分人之身體、自由部分，其所採措施與所欲達成預防矯治之目的及所
需程度，不合憲法第二十三條所定之比例原則。揆諸上開說明，原審對於上訴人自八
十二年六、七月間某日起，未經許可，無故持有可發射子彈具有殺傷力之改造德製八
厘米玩具手槍三枝之行為，是否符合上開比例原則，未詳細審酌，遽依槍砲彈藥刀械
管制條例第十九條第一項規定併予宣告應於刑之執行完畢或赦免後，令入勞動場所，
強制工作三年，尚有未合。(二)審理事實之法院，本乎發見實質的真實之本旨，對於案
內一切與罪名之成否、論罪科刑有關之證據，除認為不必要者外，均應詳為調查，然
後基於調查所得之心證，以為判斷之基礎。故證據雖已調查，若尚有其他必要部分並
未調查，即與證據未經調查無異，如遽行判決，仍難謂無刑事訴訟法第三百七十九條
第十款規定所稱應於審判期日調查之證據，而未予調查之違法。上訴人於原審一再辯
稱其前曾因持有槍械，經法院判刑確定，該前案與本案槍枝係八十二年六、七月間，
向「阿俊」者所購入，僅不同時間被查獲，兩案係同一持有行為，伊自八十二年八月
六日被警查獲後即被押並移送執行即可證明云云。經查上訴人確於八十二年間因違
反槍砲彈藥刀械管制條例案件，經檢察官提起公訴，並經法院判處罪刑確定，有台灣
高等法院檢察署刑案紀錄簡覆表在卷可按，原審未調取該案卷查明前後兩案之槍枝，
上訴人是否同時持有，僅不同時間被查獲？前後二案是否同一案件？原審在攸關上訴
人涉犯罪名成立與否之重要事項，尚未澈查剖析釐清前，遽行判決，難謂無刑事訴訟
法第三百七十九條第十款所稱應於審判期日調查之證據，而未予調查之判決當然違背
法令。以上或為上訴意旨所指摘，或為本院得依職權調查之事項，應認原判決有發回
更審之原因。
據上論結，應依刑事訴訟法第三百九十七條、第四百零一條，判決如主文。
中      華      民      國    八十八    年      三      月      四      日
                              最高法院刑事第四庭
                                  審判長法官  陳  錫  奎
                                        法官  洪  清  江
                                        法官  李  伯  道
                                        法官  高  金  枝
                                        法官  張  清  埤
      右正本證明與原本無異
                                              書  記  官
中      華      民      國    八十八    年      三      月      九      日
